【裁判字號】    97,訴,1466
【裁判日期】    980908
【裁判案由】    確認分管契約關係不存在等
【裁判全文】
臺灣士林地方法院民事判決              97年度訴字第1466號
原      告  辛○○
訴訟代理人  壬○○
原      告  丙○○
            乙○○
前列三人共同
訴訟代理人  藺超群律師
被      告  丁○○
            癸○○
            己○○
            戊○○○
            庚○○
            甲○○
前列六人共同
訴訟代理人  胡鳳嬌律師
上列當事人間確認分管契約關係不存在等事件，本院於98年8 月
25日言詞辯論終結，判決如下：
    主  文
原告之訴及假執行之聲請均駁回。
訴訟費用由原告負擔。
    事  實  及  理  由
一、原告起訴主張：坐落臺北縣汐止市○○○段叭嗹港口小段20
    5-21地號上建物，建號同小段1355，即門牌號碼伯爵街38巷
    1 號等公共設施，為二造及其他共有人（共計68戶）所共有
    ，並以持分登記之方式，登記於全體住戶之共同部分項下，
    主要用途為「停車場…防空避難室」，並由68戶共同持有該
    共同使用部分，建商於銷售之初，即已將系爭建物以一戶一
    車位之原則，劃分68個車位並編號約定分管，惟附圖所示編
    號205-21（A） 、205-21（B） 、205-21（C） 、205-21（
    D） 、205-21（E） 、205-21（F） 、205-21（G） ，面積
    各為18平方公尺等位置，原係各棟間之棟距，並無車位之規
    劃，而係為住戶全體所共用，採先到先停之使用方式，詎料
    於96年7 月間，被告等開始為所謂車位之買賣，並於同年9
    月始於系爭車位以噴漆，自行噴載38-1、38-2、38-3、40-1
    、40-2、40-3、40-4等編號及「私人車位」之字樣（嗣於起
    訴後經管理委員會另行編定為公用車位3839、3840、3841、
    4045、4044、4043、4042，對照如附表），主張依據分管約
    定附圖所示編號205-21（E） 應為被告丁○○所專用、附圖
    所示編號205-21（F） 應為被告癸○○所專用、附圖所示編
    號205-21（G） 、205-21（B） 、205-21（A） 應為被告己○○、戊○○○所專用、附圖所示編號205-21（D） 應為被
    告庚○○所專用、附圖所示編號205-21（C） 應為被告甲○○所專用，並於牆面上設置鐵鍊（起訴後，因建管單位要求
    拆除，故以鐵製擋板代之），排除其他共有人之使用。惟各
    共有人按其應有部分對於共有物之全部，有使用收益之權，
    就特定部分，茍非經全體共有人之同意，共有人之一，並無
    主張專用、排他之權利，本件並無分管契約關係之存在。爰
    請求確認系爭7 個車位之分管契約關係不存在，並依民法第
    821 條規定，請求被告將鐵製擋板拆除，將建物騰空返還予
    全體共有人等語。並聲明：(一)確認原告與被告間就坐落臺北
    縣汐止市○○○段叭嗹港口小段205-21地號上建物，建號同
    地段1355，即門牌號碼伯爵街38巷1 號等公共設施，如附圖
    所示編號205-21（A） 、205-21（B） 、205-21（C） 、20
    5-21（D） 、205-21（E） 、205-21（F） 、205-21（G）
    ，面積各為18平方公尺之分管契約關係不存在。(二)被告丁○○應將附圖所示編號205-21（E） 面積18平方公尺上之鐵製
    擋板拆除，將前開建物部份騰空遷讓返還全體共有人、被告
    癸○○應將附圖所示編號205-21（F） 面積18平方公尺上之
    鐵製擋板拆除，將前開建物部份騰空遷讓返還全體共有人、
    被告己○○、戊○○○應將附圖所示編號205-21（G） 、20
    5-21（B） 、205-21（A） 面積各為18平方公尺上之鐵製擋
    板拆除，將前開建物部份騰空遷讓返還全體共有人、被告庚○○應將附圖所示編號205-21（D） 面積18平方公尺上之鐵
    製擋板拆除，將前開建物部份騰空遷讓返還全體共有人、被
    告甲○○應將附圖所示編號205-21（C） 面積18平方公尺上
    之鐵製擋板拆除，將前開建物部份騰空遷讓返還全體共有人
    。(三)第二項聲明部份，原告願供擔保，請准宣告假執行。
二、被告則以：公寓大廈區分所有建物之買賣，若已由建商或起
    造人與各承購戶定明停車位之使用權及其範圍者，當可解釋
    為係一種共有物之分管契約，具有拘束各該分管契約當事人
    之效力。本件系爭社區之共同使用部分包括地下室、屋頂突
    出物等公共設施，僅共同編列一個建號即第1355建號，起造
    人為宏璟建設股份有限公司（下稱宏璟公司）。而共同使用
    部分中之地下停車空間，經以人為方式劃分為若干汽車停車
    位，且系爭1355建號於登記時均係每個主建物下，有不同公
    共設施之權利範圍，且每個主建物下，所登記之公共設施權
    利範圍分別有1 萬分之119 、150 、272 、241 、485 等不
    同權利範圍，此即為購買多個車位者，取得較多之應有部分
    ，自得對該特定之車位享有專用權。本件建商宏璟公司於78
    年開始興建出售系爭社區房屋時，即將地下室規劃75個停車
    位，並按地下室持分大小及位置，與購屋者即全體區分所有
    權人約定其專用之停車位，系爭社區住戶購買停車位者，於
    簽立買賣契約時由宏璟公司於不動產買賣契約書附位置圖給
    各購買者，多買者也有附圖著色部位標示之車位，自應認宏
    璟公司於出售系爭房地及停車位時，因已規劃停車位，並分
    別與各承購戶訂立買賣契約，各承購戶均同意按規劃承購之
    停車位使用，而成立分管契約。而宏璟公司預售當時，房屋
    型號香檳A35 另有保留車位3 個，出售予薛淑蘭，嗣後轉售
    予張姚宏影，香檳A32 另有保留車位4 個，出售予馮偉誠。
    被告等使用之系爭7 個車位，乃宏璟公司保留之7 個車位，
    其中被告己○○、戊○○○係自前手吳祖盛購買，吳祖盛則
    係向張姚宏影購買，依據分管契約自有權使用云云資為抗辯
    ，並聲明：(一)原告之訴駁回。(二)如受不利判決，願供擔保請
    准宣告免為假執行。
三、兩造不爭執之事實：
  (一)訴外人宏璟公司於78年間在坐落臺北縣汐止市○○○段叭嗹
    港口小段205-21地號興建完成汐止伯爵第五代社區時，即依
    土地登記規則第81條第1 款規定，將地下室與屋頂突出物合
    併，另編建號1355，建物門牌為伯爵街38巷1 號等公共設施
    ，單獨登記為各相關區分所有權人所共有，系爭1355建號即
    門牌伯爵街38巷1 號等公共設施，於登記時均係於每個建物
    下，有關公共設施登記不同之權利範圍，且每個主建物之權
    利範圍，所登記之公共設施權利範圍分別有萬分之119 、15
    0 、272 、241 及485 等不同權利範圍之登記。
  (二)原告辛○○、丙○○、乙○○分別為同小段1336建號、1296
    建建號、1348建號建物之所有權人，對於共同使用部分同小
    段1355建號之應有部分均各為1 萬之150 。
  (三)被告丁○○、癸○○、庚○○分別為同小段1294建號、1304
    建號、1292建號建物之所有權人，對於共同使用部分同小段
    1355建號之應有部分均各為1 萬分之272 。
  (四)被告甲○○為同小段1337建號建物之所有權人，對於共同使
    用部分同小段1355建號建物之應有部分為1 萬分之241 。
  (五)被告己○○、戊○○○為同小段1341建號建物（含共同使用
    部分1355建號應有部分1 萬分之485） 之所有權人，應有部
    分各為2 分之1 。
  (六)如臺北縣汐止地政事務所98年6 月26日北縣汐地測字第0980
    008605號函附之土地複丈成果圖（下稱附圖）所示編號205-
    21（E） 、205-21（F） 、205-21（D） 、205-21（C ），
    面積各為18平方公尺部分之車位目前分別由被告丁○○、癸○○、庚○○、甲○○所占用。
  (七)如附圖所示編號205-21（G） 、205-21（B） 、205-21（A
    ）、面積各為18平方公尺之車位目前由被告己○○、戊○○○所共同占用。
  (八)目前系爭1355建號建物有68個停車位係屬約定專用，被告己○○、戊○○○就前開68個停車位中，有一個約定專用車位
    ，另原告辛○○、原告丙○○、原告乙○○、被告丁○○、
    被告癸○○、被告庚○○、被告甲○○就前開68個停車位中
    ，各有一個約定專用車位。
四、得心證之理由：原告主張就如附圖所示編號205-21（A） 、
    205-21（B） 、205-21（C） 、205-21（D） 、205-21（E
    ）、205-21（F） 、205- 21 （G） ，面積各為18平方公尺
    之車位，並無分管契約存在，被告係無權占用等情，為被告
    所否認，而以前開情詞置辯，是本件兩造之爭點，應在於：
    如附圖所示編號205- 21 （A） 、205-21（B） 、205-21（
    C） 、205-21（D） 、205-21（E） 、205-21（F） 、205-
    21（G） ，面積各為18平方公尺之車位，全體共有人間有無
    分管契約存在？茲論述如下：
  (一)按契約固須當事人互相表示意思一致始能成立，但所謂互相
    表示意思一致，不限於當事人直接為之，其經第三人為媒介
    而將當事人互為之意思表示從中傳達而獲致意思表示一致者
    ，仍不得謂契約未成立。公寓大廈之買賣，建商與各承購戶
    分別約定，該公寓大廈之共用部分或其基地之空地由特定共
    有人使用者，除別有規定外，應認共有人間已合意成立分管
    契約。次按區分所有建物，依土地登記規則第81條第1 項規
    定：「區分所有建物所屬共有部分，除法規另有規定外，依
    區分所有權人按其設置目的及使用性質之約定情形，分別合
    併，另編建號，單獨登記為各相關區分所有權人共有。」可
    知，公寓大廈之停車位與其他公共設施併同登記為一建號，
    由區分所有權人全體共有，如購買車位者取得較多之應有部
    分，自得對該特定之車位享有專用權。準此，公寓大廈區分
    所有建物之買賣，若已由建商或起造人與各承購戶定明停車
    位之使用權者及其範圍者，當可解釋為係一種共有物之分管
    契約，具有拘束各該分管契約當事人之效力。經查：
  1.訴外人宏璟公司於78年間在坐落臺北縣汐止市○○○段叭嗹
    港口小段205-21地號興建完成汐止伯爵第五代社區時，即依
    土地登記規則第81條第1 款規定，將地下室與屋頂突出物合
    併，另編建號1355，建物門牌為伯爵街38巷1 號等公共設施
    ，單獨登記為各相關區分所有權人所共有，系爭1355建號即
    門牌伯爵街38巷1 號等公共設施，於登記時均係於每個建物
    下，有關公共設施登記不同之權利範圍，且每個主建物之權
    利範圍，所登記之公共設施權利範圍分別有萬分之119 、15
    0 、272 、241 及485 等不同權利範圍之登記。而前開共同
    使用部分並無申請車位編號及停車位權利範圍等註記登記，
    此有臺北縣汐止地政事務所96年10月3 日北縣汐地登字第09
    60010546號函在卷可稽（本院卷一第100 頁）。
  2.宏璟公司曾於96年11月8 日以宏璟字第9629號函覆稱：「二
    按本公司於78年出售伯爵山莊五代之房屋及基地持份時，已
    就系爭地下室依個購買戶所有之持份比例，劃分車位專屬（
    固定）各購買戶使用，原則上一戶擁有一車位，但如購買人
    就系爭地下室所有之持份比例較高，則依比例擁有較多車位
    ，本公司與購買戶之契約書均載明車位編號並附車位之位置
    平面圖，全部購買戶均無爭議，且依買賣契約所劃之車位停
    車，嗣後伯爵山莊五代管理委員會成立，仍依當時劃定之車
    位管理停車位。」（本院卷一第107 頁），且據證人即宏璟
    公司業務部協理姚筱薇於臺灣士林地方法院檢察署97年度偵
    字第7456、165 號偵查時證稱：「當初宏璟公司在出賣房子
    時係以『香檳』、『雪梨』、『米蘭』等來編號，共有75個
    停車位，香檳A32 有四個停車位，A35 有3 個車位，其他住
    戶都是一人一個，因為地下室登記是作為避難室兼停車場，
    停車位無法單獨登記，所以我們在出賣房屋時，已經和住戶
    有約定專用停車位的位置，由住戶自行管理，在地政機關也
    有顯現A32 及A35 持分比較高，後來移交管委會時，管委會
    如何作處理，我們就不清楚了，A32 當初是馮偉誠購買，A3
    5 是薛淑蘭購買（庭呈地下平面圖乙紙），這就是本件爭議
    的7 個車位，這部分當初我們出賣時，就已經跟住戶約定好
    作為停車使用，我們在跟住戶訂約時，都有跟住戶確認他們
    所屬的停車位，因為我們出賣的時間是在76年，我已經找不
    到相關契約書，而且當時根本沒有分管協議的觀念，我們認
    為我們在地政機關已經作登記了，而且已經與住戶約定專用
    了，應該沒有問題，所以這7 個車位都是合法權源的。薛淑
    蘭後來把她的房屋賣給張姚宏影，馮偉誠的部分我就不清楚
    了。」、「（問）（提示宏璟公司公司發文予告訴人函）文
    中的意思是說原則上一戶一個停車位，但若購買人的房地較
    大，地下室持分也較大，所以可以擁有較多的車位？（答）
    是。…我們建商當初在申請執照時並未規劃公共停車位，所
    以根本沒有公共停車位的設置。」等語綦詳（本院卷一第25
    5-256 頁）。至證人姚筱薇雖前於臺灣士林地方法院檢察署
    97年度偵續字第57號案件中證稱：「沒有定分管契約，只有
    買賣契約，上面只有車位編號及該車位的位置圖，沒有全部
    車位的平面圖」、「當初簽約時與客戶約定一戶一個停車位
    ，停車位的位置在合約上有註明，當時沒有給客戶地下一樓
    全部停車位的配置圖。…每個客戶只有他自己專屬車位的圖
    ，沒有全部的車位平面圖，交屋時有將全部車位的平面圖交
    給管委會。」、「（問）（庭呈地下室1 樓全部車位編號配
    置圖）為何上面沒有編號38-3、40-3、40-4號的車位？（答
    ）1 到42的編號是宏璟編的，目前看起來是沒有編號38-3、
    40-3、40-4的車位」、「（問）車位編號38-3、40-3、40-4
    號在吳買下之前10幾年都是誰在停？（答）聽說是當作公共
    停車位，聽說是誰先到誰先停。」（本院卷一第109-110 頁
    ）等語，但證人姚曉薇於該案中亦證稱：「前手吳祖盛的車
    位是我們在96年7 月賣給他的。82年吳向姚紅影買了24號的
    房子，該房子有4 個停車位，吳說只要一個，他就與影簽協
    議書，將來願意配合把公共使用的持分部分移轉，去年他說
    願意把這3 個車位買下來，因為產權已在他名下，所以沒有
    買賣契約書，他付了90萬。」（本院卷一第110 頁）、「我
    們當初規劃75個位置，賣掉68個。」、「7 個車位都不是宏
    璟保留，都賣掉了，這7 個車位是賣給A35 、A32 」、「有
    告知管委會有7 個保留車位，都已賣給私人不是保留車位」
    、「（問）當時上述3 個車位（指38-3、40-3、40-4）根本
    不存在，只是棟距，如何有辦法約定？（答）我們的認知是
    在產權比例上來劃分。」、「宏璟公司在交接時有跟管委會
    講購買人就系爭地下室所有之持分比例較高，則依比例擁有
    較多車位。」（見士檢97年度偵續字第57號卷第235-236 頁
    ），且證人姚曉薇於臺灣士林地方法院檢察署97年度偵字第
    7456、165 號刑事案件偵查時亦提出說明：「我在貴署97年
    偵續字第57號案件中有出庭作證，我當時說沒有訂立分管契
    約，我的意思是指在76年時，根本沒有分管的概念，而且確
    實沒有跟全體住戶簽立書面分管契約書，但我們採用的就是
    約定專用，而且在地政機關作登記，所以在買賣當時就已經
    很清楚了，我們確實有就停車位的使用部分作約定。我當時
    說我不知道編號是指後來管委會再作編號的情形，我確實不
    清楚，但我們建商當時是以『香檳』、『雪梨』、『米蘭』
    作編號。竣工圖當初法定車位是19個，但經過規劃後，才再
    做車位的編號，編了75個，當初我們去申請竣工圖就是申請
    19個法定停車空間，後來變更為75個，但沒有再作申請，是
    是因為當時大家都是這樣在做」等語綦詳（本卷一第256-25
    7 頁），而依據臺北縣政府工務局78年使字第1944號、1361
    號使用執照存根所附之臺北縣汐止地政事務所建物測量成果
    圖所示，原來系爭1355建號僅規劃19個停車位（見士檢96年
    度他字第3393號第37頁），顯見建商宏璟公司於76年開始興
    建出售系爭社區房屋時，於申請使用執照時雖僅規劃19個停
    車位，但實際係將地下室規劃75個停車位，並按地下室持分
    大小及位置，而與購屋者約定其專用之停車位。
  3.按伯爵山莊第五代社區規約第四項約定：「停車空間應依與
    起造人或建築業者之買賣契約書或分管契約書使用其約定專
    用部分。」（士檢97年度偵續字第57號卷第105 頁），本件
    伯爵山莊第五代社區區分所有權人間並未另行訂立書面之分
    管契約，目前兩造所不爭執系爭1355建號建物內之68個約定
    專用車位，其使用之依據則係源於各區分所有權人與宏璟公
    司間買賣契約之約定或繼受前手與宏璟公司買賣契約之約定
    而來。至兩造所爭執之系爭7 個車位，亦早於宏璟公司預售
    伯爵五代社區房屋時，即已規劃完成，僅尚未編號而已，經
    宏璟公司以附圖著色規劃使用特定位置之方式，將其中4 個
    車位配屬於香檳A32 ，出售予馮偉誠，將其中3 個車位配屬
    於A35 ，出售予薛淑蘭，嗣後轉售予張姚宏影。
  4.而被告己○○、戊○○○之前手吳祖盛則係於82年2 月18日
    ，以900 萬元向其前手張姚宏影購買坐落臺北縣汐止市○○○段叭嗹港口小段205-21地號權利範圍1/68，建物門牌：北
    縣汐止市○○街40巷24號，建號1856（現為建號1341）權利
    範圍全部及其共同使用部分建號1355（含車位壹位），惟因
    當時吳祖盛只需一個車位，故於買賣契約最後一頁約定：有
    關於車位所生之稅金，依比率於開徵時，由乙方補貼甲方。
    且因當時法令，地下室持分必須移轉於同一建物之區分所有
    權人，故吳祖盛名下持分為485/10000 ，即張姚宏影尚有3
    個車位持分366/10000 登記於吳祖盛名下，但該3 個車位為
    張姚宏影保留車位，故由吳祖盛簽立切結承諾書：「有關本
    人購買張姚宏影女士之不動產座落汐止鎮○○○段叭嗹港口
    小段205-21地號持分陸捌分之壹，門牌：汐止鎮○○街40巷
    24號全部，茲因共同使用部分建號1870內含有建商編有房屋
    型號香檳壹棟地下室『保留車位』參個車位（如附圖著色部
    位），因地政機關作業上無法以每壹個車位分開登記作業，
    鄙人絕遵守買賣契約條件，如賣方張姚宏影女士另有出售他
    人車位時，鄙人無條件隨時將應辦理過戶之文件齊全交給買
    受人辦理移轉手續，決不刁難，並絕無異議，恐口無憑，特
    立此切結承諾書為憑」（本院卷一第207-213 頁）。而另外
    4 個車位，於宏璟公司出售予馮偉誠後，則另轉售予黃建誠
    ，再賣給被告甲○○，其間訴外人黃建誠、馮偉誠曾書立同
    意書載明：「查黃建誠君（以下簡稱甲方）以總價款新臺幣
    捌佰壹拾伍萬元整向馮偉誠君（以下簡稱乙方）購得坐落汐
    止鎮○○○段叭嗹港口小段205-21地號持分陸捌分之壹，門
    牌汐止鎮○○街40巷20號建號01337 持分全部及共同使用部
    分建號01355 持分119/10000 內含車位乙個（如附圖32A-綠
    色著色部位）之不動產。茲因共同使用部分建號01355 內另
    含有建商編有房屋型號香檳壹棟地下室保留車位肆個（如附
    圖黃色著色部位），因地政機關作業上無法以每壹個車位分
    開登記作業而暫寄甲方之共同使用部分之持分下（計持分48
    8/10000） 。甲方決遵守買賣合議及此同意書所述，如乙方
    另出售上述肆個車位另出售予他人時，於不損及甲方既有權
    利下，甲方同意全力配合乙方辦理過戶移轉手續予買受人，
    絕不刁難。惟因上述情事致甲方稅賦費用等之增加或不可歸
    責於甲方之費用概由乙方負擔。」，被告甲○○亦於93年2
    月27日書立切結同意書載明：「有關本人向黃建誠君購買座
    落汐止鎮○○○段叭嗹港口小段205-21地號持分陸捌分之壹
    ，門牌汐止鎮○○街40巷20號建號01337 持分全部及共同使
    用部分建號01355 持分119/10000 內含車位乙個（如附圖32
    A-綠色著色部位）之不動產。茲因共同使用部分建號01355
    內另含有建商編有房屋型號香檳壹棟地下室保留車位肆個（
    如附圖黃色著色部位）因地政機關作業上無法以每壹個車位
    分開登記作業而暫寄本房屋之共同使用部分之持分下（計持
    分488/10000） 。本人決遵守買賣合議及此切結書所述，如
    上述肆個車位另出售予他人時，於不損及本人既有權利下，
    同意配合辦理過戶移轉手續予買受人。」。之後訴外人吳祖
    盛於96年6 月10日與被告甲○○訂立協議書，約定：「所有
    權人吳祖盛所有坐落臺北縣汐止市○○街40巷24號建物中建
    號01355 持分中之地下停車位二個（如圖示NO.38-1 、38-2
    ），與所有權人甲○○所有坐落臺北縣汐止市○○街40巷20
    號建物中建號01355 持分中之地下停車位二個（如圖示NO.4
    0-3 、40-4），為便於車位產權移轉作業，雙方協議同意對
    換位置，即日後NO.38-1 、38 -2 、40-1、40-2此四個車位
    產權移轉時則由甲○○持分中移轉，另NO.38-3 、40-3、40
    -4此三個車位產權移轉時，則由吳祖盛持分有移轉。」，嗣
    後被告甲○○自己留下編號40-2車位，另外3 個車位則分別
    賣給丁○○（編號38-1）、庚○○（編號40-1）、癸○○（
    編號38-2），被告甲○○並將系爭1355建號應有部分366/10
    000 分別轉讓與被告丁○○、癸○○、庚○○各122/10000
    ，有雙方協議書1 件在卷可憑（本院卷一第259 頁）及同意
    書、切結書、建築改良物所有權買賣移轉契約書附於士檢96
    年度他字第3254號刑事卷（第5 、9 、10、11頁）可稽，並
    據訴外人吳祖盛、丁○○於士檢97年度偵字第165 號刑事案
    件偵查時供述明確（見該刑事卷第213 頁）。嗣後訴外人吳
    祖盛擬出售房屋，因被告己○○、戊○○○一開始僅需一個
    車位，故於96年6 月5 日以930 萬元購買坐落臺北縣汐止市
    ○○○段叭嗹港口小段205-21地號土地，權利範圍1/68，建
    物門牌：臺北縣汐止市○○街40巷24號，建號1341權利範圍
    全部及其共同使用部份建號1355（含車位壹位），並於買賣
    契約第14條：特約事項載明：「建物共同使用部份叭嗹港段
    叭嗹港口小段01355 建號，本買賣總價僅含一個車位（編號
    35A） 即持分119/10000 ，另有持分366/10000 為『建商房
    屋型號香檳壹棟地下室保留車位』三個車位，買方如有意購
    買則需另議價付款，或上述車位出售他人時，買方則需無條
    件配合移轉過戶手續」，並辦理所有權移轉登記。其後因被
    告己○○、戊○○○有意增購另外之停車位，故於96年6 月
    15月付款90萬元購買該三個停車位，此有被告己○○、戊○○○與訴外人吳祖盛所簽立之買賣契約書及附圖在卷可稽（
    本院卷一第214-220 頁）。
  5.綜上，可認被告所使用之系爭7 個車位，均係宏璟公司於預
    售伯爵五代社區房屋時所規劃完成，由被告之前前手等向宏
    璟公司所購買，當時雖未編號，然宏璟公司於簽立買賣契約
    時均由宏璟公司於不動產買賣契約書附位置圖給各購買者，
    多買者也有附圖著色部位標示之車位，即有關地下室停車位
    係經宏璟公司劃分75個停車位，依每戶購買之車位數量，劃
    分特定位置賣給各承購戶，各承購戶自交屋後迄今均同意按
    規劃承購之停車位使用。自應認宏璟公司於出售系爭房地及
    停車位時，因已規劃停車位，並分別與各承購戶訂立買賣契
    約，各承購戶均同意按規劃承購之停車位使用，因而成立分
    管契約。
  6.至系爭7 個車位雖於本院勘驗現場時，經另行編號為公用38
    39、3840、3841、4042、4043、4044、4045等號碼，然據伯
    爵五代社區管理委員會96年7 月9 日第18屆第3 次委員會會
    議記錄載明：「肆、臨時動議：(六)宏璟車位是否可以買賣？
    說明：宏璟車位現在是掛五個保留戶權狀上，法律及代書問
    題有探討過，這方面沒問題是可以買賣，可是這五個保留戶
    每個狀況不一樣，牽連到以後過戶的問題，宏璟會先把這些
    問題排除，到時候公告，目前沒有透過委員會已經有在做買
    賣。意見陳述：可以自行找宏璟做買賣，屬合法買賣。決議
    ：權利不在管委會，屬合法買賣，自行找宏璟做買賣即可。
    」（士檢96年度他字第3393號第71頁），96年9 月10日第18
    屆第5 次委員會會議記錄則載明：「肆、臨時動議議題二：
    佔用地下層停車位案。說明：承購地下層車位之住戶相關移
    轉過戶完成亦證實其合法性但長期遭佔用。意見陳述：管委
    會應出面告知佔用停車位之車主儘速駛離現場。決議：承購
    戶提供合法移轉過戶相關文件由管委會協助處理並請非屬自
    有車位之住戶切勿佔用，以免涉侵權之嫌。」（本院卷一第
    233 頁），自難認管理委員會自始即認系爭7 個車位係屬公
    用車位。
  (二)綜上，訴外人宏璟公司在78年間興建完成伯爵山莊第五代社
    區時，即將地下室與屋頂突出物合併，另編建號1355，建物
    門牌為伯爵街38巷1 號等公共設施，單獨登記為各相關區分
    所有權人所共有，於登記時均係於每個建物下，有關公共設
    施登記不同之權利範圍，且每個主建物之權利範圍，所登記
    之公共設施權利範圍分別有萬分之119 、150 、272 、241
    及485 等不同權利範圍之登記。被告丁○○、癸○○、庚○○對於共同使用部分同小段1355建號之應有部分均各為1 萬
    分之272 ，被告甲○○對於共同使用部分同小段1355建號建
    物之應有部分為1 萬分之241 ，被告己○○、戊○○○對於
    共同使用部分1355建號應有部分則為1 萬分之485 ，渠等對
    於共同使用部分1355建號之應有部分顯然較多。而宏璟公司
    於預售伯爵五代社區房屋時，已規劃有75個車位，系爭7 個
    停車位，雖尚未編號，然係以附圖著色規劃使用特定位置之
    方式，將其中4 個車位配屬於香檳A32 ，出售予馮偉誠，馮
    偉誠嗣後將之出售予黃建誠，黃建誠再出售予被告甲○○，
    被告甲○○保留編號40-2車位，將編號40-1車位出售予被告
    庚○○，將編號38-1車位出售予被告丁○○，將編號38-2車
    位出售予被告癸○○，宏璟公司則將另3 個車位配屬於A35
    ，出售予薛淑蘭，嗣後轉售予張姚宏影，張姚宏影再轉售予
    吳祖盛，吳祖盛再轉售予被告己○○、戊○○○，自得認宏
    璟公司於出售系爭房地及停車位時，因已規劃停車位，並分
    別與各承購戶訂立買賣契約，各承購戶均同意按規劃承購之
    停車位使用，而成立分管契約，即建號1355建物全體共有人
    間就如附圖所示7 個車位應有分管契約存在，被告等占有使
    用系爭7 個車位難認係無權占有。從而，原告訴請(一)確認原
    告與被告間就坐落臺北縣汐止市○○○段叭嗹港口小段205-
    21地號上建物，建號同地段1355，即門牌號碼伯爵街38巷1
    號等公共設施，如附圖所示編號205-21（A） 、205-21（B
    ）、205-21（C） 、205-21（D） 、205-21（E） 、205-21
    （F）、205-21（G） ，面積各為18平方公尺之分管契約關
    係不存在。(二)被告丁○○應將附圖所示編號205-21（E） 面
    積18平方公尺上之鐵製擋板拆除，將前開建物部份騰空遷讓
    返還全體共有人、被告癸○○應將附圖所示編號205-21（F
    ）面積18平方公尺上之鐵製擋板拆除，將前開建物部份騰空
    遷讓返還全體共有人、被告己○○、戊○○○應將附圖所示
    編號205-21（G） 、205-21（B） 、205- 21 （A） 面積各
    為18平方公尺上之鐵製擋板拆除，將前開建物部份騰空遷讓
    返還全體共有人、被告庚○○應將附圖所示編號205-21（D
    ）面積18平方公尺上之鐵製擋板拆除，將前開建物部份騰空
    遷讓返還全體共有人、被告甲○○應將附圖所示編號205-21
    （C） 面積18平方公尺上之鐵製擋板拆除，將前開建物部份
    騰空遷讓返還全體共有人，為無理由，應予駁回，其假執行
    之聲請亦失所附麗，應併予駁回。
五、本件判決基礎已臻明確，兩造其餘攻防方法及訴訟資料經本
    院審酌後，核與判決結果不生影響，無逐一論列之必要，附
    此敘明。
六、訴訟費用負擔之依據：民事訴訟法第78條。
中    華    民    國    98    年    9     月    8     日
                  民事第二庭  法  官  藍雅清
以上正本證明與原本無異。
如對本判決上訴，應於判決送達後20日內向本院提出上訴狀。
中    華    民    國    98    年    9     月    15    日
                              書記官  蘇意絜


司法院資訊處製作；財團法人民間司法改革基金會備份。
